臺灣高等法院民事判決　　　　　　　　 94年度家上字第268號
上　訴　人　甲○○
訴訟代理人　周群律師
　　　　　　周仕傑律師
被　上訴人　乙○○
上列當事人間離婚事件，上訴人對於中華民國94年9月8日臺灣桃
園地方法院94年度婚字第509 號第一審判決提起上訴，本院判決
如下：
    主      文
上訴駁回。
第二審訴訟費用由上訴人負擔。
    事實及理由
一、上訴人起訴主張：被上訴人係大陸地區人民，兩造於民國87
    年9月28 日在大陸地區陝西省結婚，伊留滯大陸僅數日旋即
    返臺，被上訴人亦自88年3月間至88年9月19日來臺探視並與
    伊共同生活，詎被上訴人返回大陸後逾4 年未回臺，未見其
    前來臺與伊共同生活之表示或意願。嗣於93年6月2日經伊為
    被上訴人向內政部警政署人出境管理局申請被上訴人來臺，
    竟為該局以被上訴人曾任陝西省西安市蓬湖區糧食局主任，
    與大陸地區人民進入臺灣地區許可辦法第19條第1項第1款規
    定不合為由，拒絕被上訴人來臺，此即所謂「法律障礙」之
    問題，兩造結婚聚少離多徒具婚姻形式，存有法律障礙不知
    何時法律變更，而伊老邁急須照拂，兩造間之婚姻有重大事
    由難以維持，爰依民法第1052條第2 項規定請求判命：准許
    上訴人與被上訴人離婚等情。
    原審為上訴人敗訴判決，上訴人不服提起上訴，並聲明：(一)
    原判決廢棄；(二)准兩造離婚。
    本件未經言詞辯論，故無被上訴人之聲明，惟被上訴人曾書
    寫函件陳述：兩造夫妻感情並未破裂，伊願赴臺灣履行同居
    ，讓婚姻完整存續等語。
二、按上訴人之上訴，依其所上訴之事實在法律上顯無理由者，
    係指上訴人於上訴狀內記載之事實，縱令屬實，在法律上仍
    顯然不能獲得勝訴之判決，依民事訴訟法第463條準用第249
    條第2 項規定，第二審法院得不經言詞辯論，逕以判決駁回
    之。
三、本件被上訴人為大陸地區人民，上訴人為臺灣地區人民，兩
    造於87年9月28 日結婚，有上訴人提出之戶籍謄本、結婚公
    證書可稽（原審卷第6、21 頁），依臺灣地區與大陸地區人
    民關係條例第52條規定，有關兩造間判決離婚之事由，依臺
    灣地區之法律規定，合先敘明。
四、本件重要爭點在於：上訴人依我國民法第1052 條第2項規定
    訴請離婚，有無理由？
  (一)按民法第1052條第2 項規定：「有前項以外之重大事由，難
    以維持婚姻者，夫妻之一方得請求離婚。但其事由應由夫妻
    之一方負責者，僅他方得請求離婚」，必構成離婚之重大事
    由，係可歸責於夫妻之一方，始得由無責任之他方請求離婚
    。又婚姻之本質，應以夫妻雙方互相扶持共同經營美滿生活
    為目的，夫妻是否具有上開規定之難以維持婚姻之重大事由
    ，判斷標準為婚姻是否已生破綻而無回復之希望，且婚姻之
    破綻不僅需一方主觀上已喪失維持婚姻之意願，且客觀上達
    於一般人難以維持婚姻之程度。
  (二)兩造結婚後，被上訴人曾於88年3月26日入境，於同年9月19
    日出境；迨上訴人於93年6月2日再為被上訴人申請來臺探親
    ，惟經我國內政部警政署入出境管理局於同年6月15日以「
    被上訴人現任西安市蓬湖區糧食局主任，核與大陸地區人民
    進入臺灣地區許可辦法第19條第1項第1款規定不合」為由，
    核定不予許可等情，有內政部警政署入出境管理局94年6 月
    3日境信凡字第09410297900號函附被上訴人之入出國證明書
    、申請書、93年6月15日境平悅字第09320118290號函在卷足
    憑（原審卷第7、15-19頁）。
  (三)上訴人主張：兩造婚姻現存有法律障礙，被上訴人無法來臺
    ，致兩造婚姻難以維持，爰請求判決離婚云云。依大陸地區
    人民進入臺灣地區許可辦法第19條第1項第1款明文：「大陸
    地區人民申請進入臺灣地區，有下列情形之一者，得不予許
    可；已許可者，得撤銷或廢止其許可，並註銷其入出境許可
    證：一、現擔任大陸地區黨務、軍事、行政或具政治性機關
    （構）、團體之職務或為成員」，被上訴人因現任陝西省西
    安市蓬湖區糧食局主任，合於上開規定，致上訴人代被上訴
    人所為之入境臺灣申請不予核可，可知：此係基於國家政策
    考量，而使兩造於客觀上無法共同生活。惟是否因此即致兩
    造婚姻產生破綻而無回復之希望？斟酌被上訴人於原審之函
    件中，仍深切表明來臺灣與上訴人共同生活之意（原審卷第
    44頁），已見其主觀上並無喪失維持婚姻之意願，因認兩造
    婚姻並未達於無回復希望之程度。且兩造現今在客觀上無法
    共同生活之破綻，並非可歸責於被上訴人之事由所致，核與
    前開民法第1052條第2項之要件尚有未合。
五、綜上所述，上訴人依民法第1052條第2 項規定訴請離婚，因
    法律要件顯然不符而不能獲得勝訴之判決，應予駁回。原審
    依民事訴訟法第249條第2項規定，不經言詞辯論，逕行駁回
    ，並無違誤。上訴人仍執陳詞，指摘原判決不當，為無理由
    ，本件爰不經言詞辯論，逕以判決駁回之。
六、據上論結：本件上訴顯無理由，依民事訴訟法第463 條、第
    249條第2項、第78條，判決如主文。
中　　華　　民　　國　　94　　年　　11　　月　　10　　日
  　　　　　　　　　民事第一庭  　審判長法　官  張耀彩
　　　　　　　　　　　　　　　　        法　官  盧彥如
　　　　　　　　　　　　　　　　        法　官  林金吾
正本係照原本作成。
如不服本判決，應於收受送達後20日內向本院提出上訴書狀，其
未表明上訴理由者，應於提出上訴後20日內向本院補提理由書狀
（均須按他造當事人之人數附繕本）上訴時應提出委任律師或具
有律師資格之人之委任狀；委任有律師資格者，另應附具律師資
格證書及釋明委任人與受任人有民事訴訟法第466條之一第一項
但書或第二項（詳附註）所定關係之釋明文書影本。
中　　華　　民　　國　　94　　年　　11　　月　　10　　日
　　　　　　　　　　　　　　　　　　　　書記官  張淑芳
附註：
民事訴訟法第四百六十六條之一（第一項、第二項）：
對於第二審判決上訴，上訴人應委任律師為訴訟代理人。但上訴
人或其他法定代理人具有律師資格者，不在此限。
上訴人之配偶、三親等內之血親、二親等內之姻親，或上訴人為
法人、中央或地方機關時，其所屬專任人員具有律師資格並經法
院認為適當者，亦得為第三審訴訟代理人。
